臺灣桃園地方法院刑事判決　　　　　　　94年度交訴字第67號
　　公　訴　人　臺灣桃園地方法院檢察署檢察官
　　被　　　告　乙○○
上列被告因肇事遺棄罪等案件，經檢察官提起公訴（94年度偵字
第6289號），本院判決如下：
    主  文
乙○○因過失傷害人，處有期徒刑參月。又駕駛動力交通工具肇
事，致人受傷而逃逸，處有期徒刑捌月，應執行有期徒刑拾月。
緩刑伍年。
乙○○服用酒類，不能安全駕駛動力交通工具而駕駛，處拘役伍
拾玖日，如易科罰金，以參佰元折算壹日。
    事  實
一、乙○○於民國94年1 月19日上午10時起，在桃園縣八德市○○路106 之4 號清泉公司中持續飲酒至當日下午5 時止，明
    知服用酒類後，辨識力、注意力、反應力均已嚴重減退，已
    達不能安全駕駛動力交通工具之狀態，竟仍駕駛車牌號碼W6
    ─9835號自用小客車，沿桃園縣桃園市○○路由八德往桃園
    之方向行駛，於同日晚上9 時15分許，行經桃德路7 號前時
    ，理應注意車前狀況，並隨時採取必要之安全措施，而依當
    時情形，又無不能注意之情事，竟疏於注意，撞擊右前方丙○○所有停放於路邊之6N─8169號自用小客車，致6N─8169
    號自用小客車往前推撞5U─2667號自用小客車，5U─2667號
    自用小客車再往前推擠，致正要穿過5U─2667號自用小客車
    前之甲○○受到該小客車及前方另一自用小客車之夾擠，而
    受有雙膝及頸部挫傷、左膝半月板及十字帶斷裂等之傷害
    。詎乙○○於駕車肇事後，竟未查看甲○○之傷勢，亦未報
    警處理或將之送醫救治，反而迅速下車逃逸，適6N─8169號
    自用小客車之車主丙○○在現場見狀迅予追趕而將乙○○追
    回，並經路人報警處理，而測得乙○○之吐氣酒精濃度測試
    值為0.82MG/L。
二、案經甲○○訴由桃園縣政府警察局大園分局報請臺灣桃園地
    方法院檢察署檢察官偵查起訴。
    理  由
一、證據能力部分：
  (一)證人甲○○、丙○○於警詢及檢察官偵訊時所為之證述，為
    被告以外之人於審判外之陳述，依刑事訴訟法第159 條第1
    項之規定，原則上不具證據能力；惟證人甲○○、丙○○均
    已於本院審理時，基於證人地位、經合法具結、並在賦予被
    告等對質詰問機會之情形下為證述，證人於警詢及檢察官偵
    訊時所為之證述，即因在本案審判庭至本院作證，而取得證
    據能力。
  (二)按當事人、代理人或辯護人於法院調查證據時，知有第159
    條第1 項不得為證據之情形，而未於言詞辯論終結前聲明異
    議者，視為有前項之同意作為證據，刑事訴訟法第159 條之
    5 第2 項定有明文。本案之道路交通事故調查報告表、現場
    圖、酒精濃度檢測單、刑法第185 條之3 測試觀察紀錄表、
    酒後生理協調平衡檢測紀錄卡及診斷證明書等各項文書證據
    ，並無刑事訴訟法第159 條之4 之顯有不可信之情況與不得
    作為證據之情形，且被告於本院調查證據時均未聲明異議，
    並表示無意見，依上揭同意性原則之規定，應有證據能力。
二、認定犯罪事實之證據及理由：
  (一)服用酒類不能安全駕駛動交通工具而駕駛罪及過失傷害罪部
    分：
    1.被告乙○○於飲酒後駕駛車輛於上開時、地肇事致告訴人
      甲○○受傷之事實，業據被告於警詢、偵查及本院審理中
      坦承不諱，核與證人甲○○、丙○○及警員嵇晨熹於警詢
      、偵查及本院證述之證詞相符，復有酒精濃度測試表、刑
      法第185 條之3 案件測試觀察紀錄表、汽車駕駛人酒後生
      理協調平衡檢測紀錄卡、桃園縣政府警察局舉發違反道路
      交通管理事件通知單、道路交通事故調查報告表、現場圖
      各1 件、車損照片7 張及甲○○診斷證明書2 張附卷可稽
      。
    2.按依交通部運輸研究所90年9 月24日運安字第900005854
      號函載呼氣中所含酒精濃度每公升含量0.25毫克，即相當
      於血液中酒精濃度（BAC）0.05 ％，且依該函所附79年「
      駕駛人行為反應之研究－酒醉駕車對駕駛行為之分析研究
      」指出：BAC 達0.03％至0.05％時，對駕駛能力之影響
      為：多數駕駛人心境逐漸變幻不定，視覺與反應靈敏性減
      弱，對速度及距離的判斷力差。對心理行為之影響為：觀
      察力逐漸欠缺，心情漸趨輕鬆，自信心增加，多話，精神
      狀態處於陶醉感。BAC 到達0.05％至0.08％時，對駕駛
      能力之影響為：反應遲鈍，駕駛能力受損，遲而不決或決
      而不行。對心理行為之影響為：情緒鬆弛，感情與行為趨
      向誇張，肌肉不協調，精神處於興奮狀態。BAC 到達0.
      08％至0.15％時，對駕駛能力之影響為：判斷力嚴重受到
      影響，體能與精神協調受損，駕駛之體能困難增加。對心
      理行為之影響為：產生情緒異常現象，步伐不平穩，言語
      不清，反應惡劣，記憶及判斷力受損，精神處於錯亂狀態
      。超過0.15％時，對駕駛能力之影響為：視線搖晃，駕
      駛已進入恍惚狀態，判斷及理解遭到扭曲，駕駛不穩定。
      對心理行為之影響為：意識不明，嘔吐，站、走及講話困
      難，責任感喪失，精神處於麻痺狀態。超過0.5 ％時，
      對駕駛人能力之影響為：無法開車。對心理行為之影響為
      ：爛醉如泥，失去知覺可能致死，精神處於昏睡狀態。查
      被告於本件所測得之吐氣所含酒精成分為每公升0.82毫克
      ，相當於血液中酒精濃度（BAC）0.164％，依上開說明，
      其視線、判斷及理解能力等均受到相當程度之影響而減退
      ，駕駛能力呈不穩定狀態。再參酌被告竟於行進間失控撞
      擊路邊停車而肇事，益見被告當時確已達於不能安全駕駛
      動力交通工具程度，而仍駕車。
    3.次按汽車行駛時，駕駛人應注意車前狀況及兩車併行之間
      隔，並隨時採取必要之安全措施，道路交通安全規則第94
      條第3 項定有明文。被告駕駛汽車自應注意上開規定，且
      依卷附道路交通事故調查報告表所示，事發地點係桃園縣
      桃園市○○路7 號前，當時雖為夜間，惟有照明，天候晴
      天，道路狀況為柏油路面乾燥無缺陷，亦無障礙物，視距
      良好等情形以觀，並無任何足令被告不能注意之情事，竟
      疏未注意，擦撞證人丙○○及其他不詳所有人停於路邊之
      汽車，致因車輛擠壓使甲○○受傷結果之發生，顯係被告
      可得避免或防止，被告就本件交通事故之發生自有過失甚
      明。而被告上開過失行為致生告訴人甲○○傷害之結果，
      被告之過失行為與告訴人之傷害間，自有相當因果關係。
    4.綜上，被告飲酒後已達不能安全駕駛之程度而仍駕駛，並
      肇事致人受傷之事證明確，被告犯行洵堪認定，應依法論
      科。
  (二)肇事逃逸部分：
    1.訊據被告矢口否認有肇事逃逸之犯行，辯稱：肇事後下車
      察看時，等了約10鐘，救護車就到現場，並未逃逸云云。
    2.經查：
      (1)被告乙○○於94年1 月19日晚間9 時15分許駕駛車牌號
        碼W6─9835號自用小客車肇事致甲○○受傷後逃逸之事
        實，業經證人即告訴人甲○○於警詢及偵查中指證在卷
        。而被告當時車速很快，撞擊證人丙○○所有停於路邊
        之6N─8169號自用小客車，致6N─8169號自用小客車往
        前推撞停於前方之一部喜美車（5U─2667號），該喜美
        車再往前推撞一部藍色車，適甲○○要穿越喜美車與藍
        色車中間遭二車夾擠而受傷，被告肇事後並未下車，還
        嘗試發動車子，因車子撞壞無法發動，就開車門下車往
        車頭方向跑，經丙○○追回後，被告稱因前次酒後駕車
        尚未繳罰金，要他弟弟出來頂替，即一直打電話聯絡家
        人，被告的弟弟比警察早到現場，警察到現場時，被告
        就叫他弟弟去跟警察承認肇事，被告弟弟當時雖有猶豫
        ，但仍去向警察嵇晨熹承認駕車肇事，因圍觀民眾告訴
        警察不是出來認罪的人肇事，被告聽到後就出來承認是
        開車的人，被告被帶回後站在肇事地點對面，因怕被告
        再逃跑丙○○一直跟隨在被告旁邊，被告回到現場後，
        傷者已經被拉出來，後來警察要對被告進行酒測，被告
        不肯，希望在現場解決，不要移送等情，亦據證人丙○○於迭警詢、偵查及本院審理中證述綦詳。再者，證人
        即到現場處理之警員嵇晨熹在本院亦證述「我到現場時
        傷者還夾在兩車之間，救護車的救護人員正把傷者拉出
        來，但是肇事者不在，現場的人說肇事者跑了，但是有
        人去追他。接著肇事者的弟弟出現到現場說車子是他開
        的，是他肇事，但是現場的人說車子不是他弟弟開的，
        我就跟他弟弟說把開車的人找出來，我還在跟他弟弟講
        的時候，肇事者就被追他的丙○○帶回來，被告父母也
        出現。」等語，與上述丙○○之證詞互核相符，被告辯
        稱並未逃逸云云，顯為卸責之詞，要無可採。被告肇事
        逃逸之事實堪予認定。
      (2)證人甲○○於本院雖證述被告逃跑被追回後，又再逃跑
        ，前後有3 次，第一個追他回來的人是「蔡先生」，第
        二個是「鞏先生」，第三個是「開廂型車的老先生」等
        語，惟查，被告肇事逃跑後係被丙○○追回，且追回後
        在肇事地點對面打電話聯絡家人時，丙○○一直跟隨在
        旁以防被告再逃跑，而被告因其弟頂替不成而出面向警
        員承認係肇事者後，亦經到現場支援之警員看管，在現
        場沒有再跑，丙○○係追回被告之人並經警製作警詢筆
        錄，此外現場並無其他人稱係追回被告之人，且被告被
        帶回現場後並沒有被帶到甲○○面前承認為肇事者等情
        ，分據證人丙○○及嵇晨熹證述在卷（見本院94年10月
        19日審理筆錄）。證人甲○○稱對丙○○沒有印象，追
        回被告的是「蔡先生」、「鞏先生」及「開廂型車之老
        先生」，及被告被帶回後有被帶到其面前承認為肇事者
        後再為逃逸等語，均與證人丙○○、嵇晨熹之證詞有出
        入，參以車禍發生後，有民眾圍觀，當時現場之場面混
        亂，又證人甲○○於遭車輛夾擠後，必定痛苦驚慌，救
        護人員花費一番功夫始將其拉出，被告經證人丙○○追
        回後，在現場附近徘徊，被告之弟又欲出面頂罪，或因
        圍觀民眾七嘴八舌之講法，致甲○○有所誤認，再甲○○於警詢、偵查中均未提及被告有逃跑3 次等情，甲○○於本院證述被告逃跑3 次或係事後回想，將片斷記憶
        錯置所致，此部分證詞與事實不符，應無可採。
      (3)綜上所述，甲○○證述被告有3 次逃跑等語雖無可採，
        惟被告有肇事逃逸之事實已如前述，被告肇事逃逸之事
        證明確，犯行洵堪認定，應依法論科。
二、論罪科刑：
  (一)被告飲酒後駕駛車輛肇事致人受傷而逃逸，核被告所為，係
    犯刑法第284 條第1 項前段過失傷害罪、同法第185 條之3
    服用酒類不能安全駕駛動力交通工具而駕駛罪及同法第185
    條之4 肇事逃逸罪。被告酒醉駕車致人受傷，所犯過失傷害
    罪部分應依道路交通管理處罰條例第86條第1 項之規定加重
    其刑。被告所犯上開3 罪，行為互異，罪名有別，應分論併
    罰。
  (二)爰審酌被告前已因飲用酒類駕駛動力交通工具罪經舉發（未
    達移送刑案酒測基準），竟不知警惕，仍再於服用酒類不能
    安全駕駛之情形下，冒然駕駛車輛上路，危及道路交通安全
    ，且乏尊重其他用路人生命、財產安全、所生損害及坦承犯
    行等情狀，就酒醉駕車部分判處拘役59日，並諭知易科罰金
    之折算標準。過失傷害部分，被告於案發後已至醫院探視告
    訴人，表達歉意，且與告訴人達成和解立有和解書，亦已依
    和解書賠償告訴人，告訴人事後雖不願撤回告訴，惟告訴人
    自承受撞迄今均服公職，一切費用泰由軍方負擔，而無法再
    提出單據，此部分究難歸責被告；肇事逃逸部分被告被追回
    後已承認為肇事者，並參酌被告之智識，所生危害及犯後態
    度等一切情狀，就過失傷害及肇事逃逸部分量處如主文所示
    之刑。又被告前未曾受有期徒刑以上刑之宣告，有臺灣高等
    法院被告前案紀錄表在卷可參，被告經此次科刑教訓後，應
    知警惕而無再犯之虞，本院認為就過失傷害及肇事逃逸部分
    所宣告之刑，以暫不執行為適當，併予宣告緩刑5 年，以啟
    自新。
三、據上論斷，應依刑事訴訟法第299 條第1 項前段，刑法第18
    5 條之3 、刑法第284 條第1 項前段、第185 條之4 、第41
    條第1 項前段、第51條第5 款、第74條第1 款，道路交通管
    理處罰條例第86條第1 項，罰金罰鍰提高標準條例第1 條前
    段、第2 條，判決如主文。
本案經檢察官邱曉華到庭執行職務
中　　華　　民　　國　　94  　年　　11　  月　　18　　日
                        交通法庭審判長法  官  林孟宜
                                      法  官  錢建榮
                                      法  官  蔡寶樺
以上正本證明與原本無異。
如不服本判決，應於判決送達後10日內向本院提出上訴狀（應附
繕本），上訴於臺灣高等法院。
                                      書記官  王泰元
中　　華　　民　　國　　94  　年　　11　  月　　18　　日
